【裁判字號】    88,訴,1943
【裁判日期】    890107
【裁判案由】    重傷害
【裁判全文】
台灣台中地方法院刑事判決                        八十八年度訴字第一九四三號
    公  訴  人  台灣台中地方法院檢察署檢察官
    被      告  陳健平
                丙○○
                乙○○
    共      同
    指定辯護人 本院公設辯護人丁○○
右列被告因重傷害案件，經檢察官提起公訴（八十八年度偵字第一八三四０號），本
院判決如左：
    主  文
陳健平、丙○○、乙○○共同傷害人之身體，因而致人於重傷，各處有期徒刑肆年陸
月。
    事  實
一、丙○○於民國八十八年六月二十七日凌晨一時許，駕駛車號ＢＨ─一四一九號自
    用小客車，搭載陳健平、乙○○及綽號「安妮」、「小琳」之不詳姓名女子，行
    經台中縣大肚鄉○○村○○路○段九三五號中田加油站前五十公尺處附近，因以
    甲○○駕駛機車突然駛入外側車道，險與其發生車禍為詞，即攔下甲○○之機車
    ，並與乙○○、陳健平共同基於普通傷害之犯意，由乙○○、丙○○先後持鋁製
    棒球棒（事後被丙○○丟入大肚溪內已滅失）毆打甲○○後，再由陳健平以拳頭
    毆打甲○○，致甲○○受有左手肘挫傷約三X四公分，左腰協挫傷三X八公分，背
    部多處挫傷、裂傷分別為三X五公分、二X十公分、三X十三公分，頭部外傷合併
    腦震盪及疑似蛛膜下腔出血，腹部鈍挫傷合併脾臟破裂（脾臟業經手術全部切除
    ）之重傷害。
二、案經甲○○及甲○○之妻湯雅萍訴由台中縣警察局烏日分局報請臺灣臺中地方法
    院檢察署檢察官偵查起訴。
    理  由
一、訊據被告陳健平、丙○○及乙○○三人對於在右揭時、地共同毆打告訴人甲○○
    ，致其因而受傷之事實均坦承不諱，被告陳健平及乙○○並均坦承係分別以拳頭
    及持鋁製棒球棒毆打告訴人，另被告丙○○雖辯稱：伊係拿下乙○○手中鋁製棒
    球棒後，以拳頭毆打告訴人甲○○云云。惟查被告乙○○、丙○○先後持鋁製棒
    球棒毆打告訴人甲○○後，復由被告陳健平以拳頭毆打告訴人甲○○之事實，業
    經告訴人甲○○及告訴人即目擊證人湯雅萍於警、偵訊時指述綦詳，經核與共同
    被告陳健平及乙○○於警訊中供述情節大致相符，是被告丙○○所辯，顯係避重
    就輕之詞，不足採信。此外，告訴人因被告三人之圍毆而受有如事實欄所示傷害
    ，且其脾臟因此破裂已遭全部切除之事實，有沙鹿童綜合教學醫院診斷證明書、
    八十八年八月二十五日、同年十一月二日沙鹿童欽字第四三三號、第四五一號函
    各一紙附卷可稽。因而事證明確，被告三人之犯行均堪以認定，應予依法論科。
二、按刑法第十條第四項第六款所謂重傷，包括身體或健康，兩者其一有重大不治或
    難治之傷害，即為該當 (最高法院五十七年度台上字第二八一三號判決意旨參照
    )，而脾臟為人類身體上五臟之一，告訴人甲○○之脾臟既毀敗至不治而割除，
    於人之身體顯有重大影響；又脾臟在人體中扮演維持血液中各血球成份穩定、均
    衡的角色，亦屬免疫系統中組成器官之一，切除脾臟，血液中的血球組成會發生
    變化 (例如：紅血球形狀改變、白血球數量增加、血小板濃度上升等)，此有國
    立台灣大學醫學院附設醫院 (下稱台大醫院)八十八年十一月二十五日校附醫秘
    字第二六一三０號函附卷可查，告訴人甲○○之脾臟受被告毆打破裂導致不治全
    部切除，對其健康亦難謂非達於重大傷害，其所受傷害應與刑法第十條第四項第
    六款所稱重傷之規定符合。至於台大醫院之前揭函文雖另載稱：「．．．此類患
    者亦比一般人容易發生菌血症，諸如：腦膜炎及肺炎，不過此種情形以四歲以下
    之小孩居多，一般成年人並不多見．．．」等語，惟菌血症不過係脾臟切除所可
    能導致病變之一，非可謂成年人較不致因脾臟切除罹患菌血症，即認脾臟切除對
    成年人之健康無重大影響。再者，人體甚為脆弱，任何重擊均有可能造成人體內
    部臟器受損，此為眾所周知之事，被告三人以拳頭及持鋁製棒球棒合力毆打告訴
    人甲○○，致其脾臟因此破裂並遭切除，被告等對此重傷害之結果，於客觀上應
    有預見之可能。核被告三人所為，均係犯刑法第二百七十七條第二項後段普通傷
    害致重傷罪。被告三人就上開犯行，有犯意聯絡及行為分擔，均為共同正犯。爰
    審酌被告三人僅因行車糾紛，竟分別以拳頭或持鋁製棒球棒毆打毫不相識、素無
    仇怨之告訴人甲○○，並因而致其重傷，渠等惡性非輕，行為兇殘無情，對被害
    人身體造成之損害極鉅，而被告於偵審時雖大致能坦承犯行，但尚未與告訴人達
    成和解等一切情狀，量處如主文所示之刑。
三、本院既已就告訴人甲○○脾臟是否全部切除，及脾臟之功能與切除對人體可能造
    成之影響分別函詢沙鹿童綜合教學醫院及台大醫院，由上開醫療機構之答覆已足
    認定被告罪行，指定辯護人另聲請再予鑑定，本院認無必要，附此敘明。
四、據上論斷，應依刑事訴訟法第二百九十九條第一項前段，刑法第二十八條、第二
    百七十七條第二項後段，判決如主文。
中    華    民    國    八  十  九    年      一      月      七      日
                                     臺灣臺中地方法院刑事第七庭
                                         法  官 劉  長  宜
右正本證明與原本無異
如不服本判決應於送達後十日內向本院提出上訴狀
                                         書記官
中    華    民    國      八十九    年        一      月       十二   日
附錄本案論罪科刑法條：
刑法第二百七十七條
傷害人之身體或健康者，處三年以下有期徒刑，拘役或一千元以下罰金。
犯前項之罪，因而致人於死者，處無期徒或七年以上有期徒刑，致重傷者，處三年以
上、十年以下有期徒刑。


司法院資訊處製作；財團法人民間司法改革基金會備份。
